【裁判字號】    94,交訴,128
【裁判日期】    950612
【裁判案由】    過失致死等
【裁判全文】
臺灣屏東地方法院刑事判決             94年度交訴字第128號
公  訴  人  臺灣屏東地方法院檢察署檢察官
被      告  甲○○
上列被告因過失致死案件，經檢察官提起公訴（94年度偵字第
3730號），本院判決如下：
    主    文
甲○○因過失致人於死，處有期徒刑拾月。
    事    實
一、甲○○明知酒精對人體中樞神經有抑制作用，酒後駕車極易
    因身體協調機能及對外界事物之反應能力減弱而發生危險，
    汽車駕駛人飲用酒類至吐氣中所含酒精濃度超過每公升0.25
    毫克即不得駕車，竟於民國94年1 月27日下午5 時許仍酒後
    駕駛原車號VP-1806 號之未掛車牌自用小客車上路行駛（另
    犯酒後駕車公共危險罪已經判決確定），旋於同日下午5 時
    25分許，由北往南沿屏東縣高樹鄉○○路（即省道台27線公
    路）行經建興路路口附近（即該道路32公里處）時，原應注
    意行車速度，應依速限標誌或標線之規定，不得超速；雙黃
    實線設於路段中，係用以分隔對向車道，並雙向禁止超車、
    跨越或迴轉；汽車行駛時，在劃有分向限制線之路段，不得
    駛入來車車道內，而依當時為晴天傍晚，光線、視野良好，
    現場為柏油鋪設、雙向均有快慢車道各1 線之省道路段，路
    面乾燥、無缺陷、無障礙，復無其他不能注意之情事，竟疏
    未注意，在該最高速限為每小時70公里之路段，以每小時80
    公里以上之車速行駛，並失控衝過雙黃線而駛入對向車道，
    適有劉慶水駕駛車牌號碼PLQ-657 號重型機車，由東往西沿
    建興路欲分段穿越興中路而暫停在該路中央分向限制線延伸
    入路口區之位置，因閃躲不及，遭甲○○之座車衝撞而人車
    倒地，劉慶水因而受有顱內出血、頸椎、腰椎及骨盤骨折之
    傷害，送醫後不治死亡，嗣甲○○仍留在現場並向到場處理
    之員警自首接受調查，經測得其吐氣中酒精濃度為每公升0.
    58毫克。
二、案經屏東縣警察局里港分局報告臺灣屏東地方法院檢察署檢
    察官相驗後自動偵查起訴。
    理  由
一、前揭時地被告甲○○酒後駕駛上開車輛於路口與劉慶水所騎
    重型機車發生碰撞，劉慶水因而人車倒地致傷重不治死亡之
    事實，除據被告甲○○於警、偵詢及本院審理時自承不諱，
    並有現場圖、道路交通事故調查報告(一)、(二)表、相驗屍體證
    明書、鑑定驗斷書、酒精濃度測定紀錄表、現場及車損照片
    24幀在卷可稽。訊據被告甲○○於本院審理時雖矢口否認有
    何過失犯行，並以事發當時因被害人劉慶水騎車闖紅燈，伊
    為求閃躲乃駛入對向車道云云置辯。惟查，前揭事發地點為
    省道台27線公路直線路段，依交通部公路總局第3 區養護工
    程處潮州工務段91年11月27日三工潮字第9110629 號復本
    院函稱：「…二、經查省道臺線為四線道，依據『公路設
    計規範』屬二級平原區○○路段四線道，其直線路段設計速
    限為每小時70公里…」，然依卷附現場圖所示，本件事發後
    ，被告甲○○所駕自用小客車右側車輪遺留在現場之剎車痕
    長達31.5公尺，對照卷附汽車剎車距離、行車速度及道路摩
    擦係數對照表，其當時車速約在每小時80公里以上，已然超
    速。又酒精對人體所生影響，於吐氣中酒精濃度達每公升0.
    25毫克時，即已輕微中毒，而有輕度協調功能降低，汽車駕
    駛人飲酒後，吐氣中所含酒精濃度達每公升0.55毫克以上者
    ，肇事率猶達到一般正常人10倍之譜，此觀卷附臺灣高等法
    院88年10月26日院賓文廉字第13407 號致所屬各級法院函
    檢附法務部88年10月1 日法檢字第3641號函暨附件研究報
    告及中央警察大學蔡中志教授製作之「酒精濃度與肇事率之
    關係表」自明。本件事發當時被害人劉慶水所騎機車係由東
    往西，亦即相對於被告甲○○當時行車方向，係由左往右穿
    越其前方路口，姑不論其隨後發生碰撞之地點並非被告甲○
    ○原應行駛車道前方，苟其當時反應果在閃避前方路況，依
    常理，原應朝向危險來源之另一方，即向右（西）閃避，方
    符一般人保護自我之本能反應，乃被告甲○○所駕車輛竟跨
    越雙黃線，在被害人劉慶水尚未駛達其車前時，即直接朝劉
    慶水衝撞，是其辯稱因閃避危險始偏離車道云云，顯與事實
    不符，其因行車超速，並因體內酒精作用致不能有效操控所
    駕車輛而衝入對向車道之事實，堪予認定。按雙黃實線設於
    路段中，用以分隔對向車道，並雙向禁止超車、跨越或迴轉
    ；汽車在劃有分向限制線之路段，不得駛入來車之車道內；
    行車速度，依速限標誌或標線之規定；汽車駕駛人飲用酒類
    或其他類似物後其吐氣所含酒精濃度超過每公升0.25毫克以
    上者，不得駕車，道路交通標誌標線號誌設置規則第149 條
    第1 項第1 款第8 點、道路交通安全規則第97條第1 項第2
    款、第93條第1 項前段、第114 條第5 款定有明文，此為被
    告甲○○前揭時地身為汽車駕駛人所應知悉並注意者，而依
    當時情形為晴天傍晚，光線、視野良好，現場為柏油鋪設、
    雙向均有快慢車道各1 線之省道4 線道路段，路面乾燥、無
    缺陷、無障礙，復無其他不能注意之情事，竟疏未注意，於
    酒後吐氣中酒精濃度達0.58毫克，遠逾上開限制標準之情形
    下，在該最高速限為每小時70公里之路段，以每小時80公里
    以上之車速行駛，致失控衝過雙黃線而駛入對向車道而肇事
    ，其行為顯有過失。又前開被告甲○○違反之相關道路規範
    ，其規定目的係在保護公眾往來之交通安全，被害人劉慶水
    使用道路而因本件事故致人車倒地，受有顱內出血、頸椎、
    腰椎及骨盤骨折之傷害，送醫後不治死亡，已如前述，是被
    告甲○○前開過失行為與被害人劉金水死亡之結果間，顯有
    直接因果關係，猶不因依現有卷證尚不能證明被告甲○○於
    前揭事發當時是否另有闖紅燈之違規情事而受影響。是本件
    被告犯罪事證已臻明確，應依法論科。
二、核被告甲○○所為，係犯刑法第276 條第1 項之過失致死罪
    。又被告甲○○犯罪後，於警方據報到場處理時，主動向承
    辦員警承認犯行並接受調查，有警製自首情形記錄表在卷可
    參，係對於未經發覺之犯罪自首而受裁判，應依刑法第62條
    前段規定，減輕其刑。爰審酌被告甲○○之年齡、品行、智
    識程度、犯罪情狀、過失之比例、犯罪所生法益受侵害之程
    度；其為65年12月10日出生、具有國中畢業教育程度、擔任
    勞工為業之人，為本件犯罪時年28歲，有年籍資料在卷可參
    ，此前曾因施用毒品而經法院裁定送觀察、勒戒1 次，有臺
    灣高等法院被告前案紀錄表及臺灣屏東地方法院檢察署刑案
    資料查註紀錄表各1 份在卷可參，素行欠佳，並考量其前揭
    事故發生時吐氣中酒精濃度之數值，超速逾越速限之程度，
    及其犯罪至今已1 年又半，竟遲不與被害人家屬協調處理以
    填補損害之犯罪後態度等一切情狀，量處如主文所示之刑，
    以資儆懲。
據上論斷，應依刑事訴訟法第299 條第1 項前段，刑法第286 條
第1 項、第62條前段，罰金罰鍰提高標準條例第1 條前段，判決
如主文。
本案經檢察官鍾仁松到庭執行職務
中    華    民    國    95    年    6     月    12    日
                    交通法庭  審判長法  官  羅森德
                                    法  官  蘇碧珠
                                    法  官  陳松檀
右正本證明與原本無異。
如不服本判決應於收受本判決後送達後10日內向本院提出上訴書
狀，其未敘述上訴理由者，並得於提起上訴後10日內向本院補提
理由書狀（均須按他造當事人之人數附繕本）「切勿逕送上級法
院」
中    華    民    國    95    年    6     月    12    日
                                    書記官  林祥玉
附錄本案論罪科刑法條全文
中華民國刑法第276條第1項
因過失致人於死者，處 2 年以下有期徒刑、拘役或 2 千元以下
罰金。


司法院資訊處製作；財團法人民間司法改革基金會備份。
